最高法院刑事判決　　　　　　　一○○年度台上字第一二四號
上　訴　人　台灣高等法院高雄分院檢察署檢察官　
被　　　告　黃炎程
上列上訴人因被告違反公職人員選舉罷免法案件，不服台灣高等
法院高雄分院中華民國九十九年十月二十八日第二審判決（九十
九年度選上訴字第一一號，起訴案號：台灣澎湖地方法院檢察署
九十八年度選偵字第一三號），提起上訴，本院判決如下：
    主  文
原判決撤銷，發回台灣高等法院高雄分院。
    理  由
本件原判決撤銷第一審之科刑判決，改判諭知被告黃炎程無罪，
固非無見。
惟查：(一)、無罪之判決書，依刑事訴訟法第三百零八條之規定，
應記載其理由；故對於被告被訴之事實，及其不利之證據資料，
如何不足以證明被告犯罪，均應逐一明確詳述其理由，不得僅以
抽象、空泛之詞為其論據，否則即有判決理由不備之違法。本件
原判決以被告無公訴意旨所載賄選之犯行，雖於理由內說明證人
即同案被告鄭國陽（經微罪不起訴處分確定）於第一審之證詞不
足採信，而為被告有利之認定（見原判決第四頁(二)）。然稽之卷
附資料，證人鄭國陽於第一審經交互詰問時已具結明確證稱：被
告有於民國九十八年十一月下旬某日晚間至其住處，交付新台幣
一千元要其投票予候選人成萬貫，其有收下款項等旨（見第一審
卷第三九至四一頁）。如果無訛，鄭國陽似已證明被告有行賄之
事實，原判決對該不利於被告之證詞，未詳述何以不足為不利被
告認定之理由，僅泛謂鄭國陽該證詞與警詢供述不一致，且與被
告間具對向性關係，即捨鄭國陽於審理時之證詞，認定鄭國陽之
證詞不足採憑，難謂無判決理由欠備之違失。(二)、審理事實之法
院，對於案內與待證事實有重要關係，而屬依法應予調查之證據
，如未依法調查或雖已調查而未調查明白，即與證據未經調查無
異，如率行判決，仍屬應於審判期日調查之證據而未予調查，其
判決當然違背法令。又證據之證明力，固屬於法院本於確信自由
判斷，但不得違背經驗法則及論理法則，如其判斷仍存有疑竇，
在釐清前，尚難遽採為被告有利或不利之認定。鑑定人之鑑定報
告，為證據資料之一種，但鑑定報告尚有疑義時，審理事實之法
院於必要時，非不得命鑑定之人以言詞說明或調查其他必要之證
據，以資認定。依卷附內政部警政署刑事警察局九十九年一月十
五日刑鑑字第０九九０００七三二一號函檢附之測謊鑑定報告，
其鑑定結果係認被告及同案被告鄭國陽均施以測謊鑑定，對於被
告親自交付金錢向鄭國陽買票一事，受測人鄭國陽所述無不實反
應，被告則呈不實反應等語（見偵查卷第二六頁），而上開測試
係經被告及鄭國陽同意進行測試，並於施測前會談約一小時，而
測謊鑑定人蕭志平自九十年起即任職該局鑑識科測謊組並受有相
關專業訓練，又測謊儀器運作正常，測試地點在台灣澎湖地方法
院檢察署會議室或溫馨談話室，測試環境良好，無不當之外力干
擾，受測人自承身心狀況良好，亦有相關測謊鑑定資料表、儀器
測試具結書、測謊鑑定人資歷表等可佐（同上卷第二六頁背面、
第二九頁背面、第三一至三三頁）。如亦屬實，上開鑑定報告形
式上似已符合測謊基本程式要件，至測謊鑑定所附「測謊儀器測
試具結書」固另記載，於施測前二十四小時，鄭國陽有服用胃藥
，被告則有頭痛、服用胃藥、中藥等情（同上卷第三一、三二頁
）。若原審就其二人測謊過程，有否受所稱上揭症狀或服藥之影
響，就鑑定報告之判斷存有疑義時，非不得針對相關疑點為函查
或傳喚該測謊報告之鑑定人到庭說明測謊之鑑定經過或測謊過程
有否受所稱病症之影響等情，予以調查釐清。乃原審未踐行上開
程序，逕以受測人之身心意識狀況究否適合於測謊？其施測結果
究有無「不當之外力干擾」？被告之量化表內，是否有因服用藥
物或其他原因，致有欠缺一致性而無法判讀之情形，均非無疑，
及被告似在程序上有受不當重複訊問之壓力而製造不實結果之情
形等語，遽認上開鑑定報告不得資為論罪之補強依據，併有調查
職責未盡及判決理由欠備之違法。檢察官上訴意旨指摘原判決不
當，非無理由，應認有撤銷發回之原因。
據上論結，應依刑事訴訟法第三百九十七條、第四百零一條，判
決如主文。
中    華    民    國  一○○  年    一    月    六    日 
                      最高法院刑事第十庭
                          審判長法官  石  木  欽  
                                法官  洪  佳  濱  
                                法官  韓  金  秀  
                                法官  段  景  榕  
                                法官  周  煙  平  
本件正本證明與原本無異
                                      書  記  官  
中    華    民    國  一○○  年    一    月    十    日
                                                      V